【裁判字號】    88,訴,903
【裁判日期】    890904
【裁判案由】    偽造文書等
【裁判全文】
臺灣臺南地方法院刑事判決                          八十八年度訴字第九三號
    公  訴  人  臺灣台南地方法院檢察署檢察官
    被      告  甲○○
    選任辯護人  蘇陳俊哲律
右列被告因偽造文書等案件，經檢察官提起公訴 (八十八年度偵字第一一二Ｏ號)，
本院判決如左：
    主  文
甲○○意圖為自己不法之所有，而侵占對於業務上所持有之物，處有期徒刑捌月，緩
刑參年。扣案之稅款收據申報聯影本壹紙沒收。
    事  實
一、甲○○受僱於政信會計事務所負責人王正平，業務為代客記帳、代客申辦公司登
    記及代客繳納稅款，係從事業務之人。於民國（下同）八十七年五月間，甲○○
    受恆立恆昌包裝材料行之委託，繳交八十七年三、四月營業稅，並收受面額新臺
    幣（下同）三萬九千六百八十四元之支票一紙，原應繳予台南市稅捐稽徵處，竟
    基於意圖為自己不法所有之犯意，拒不將其持有業務上所收取恆立恆昌包裝材料
    行為繳納稅款所交付之前開支票繳予台南市稅捐稽徵處，而僅繳納三萬零九百八
    十元，將剩餘之款項八千七百零四元侵占入己，並為圖掩飾犯行，進而在稅款收
    據申報聯上之繳交金額欄及台灣銀行台南分行收稅章分別改寫為四萬五千零七元
    ，及八十七年六月二日，將變造完成後之前開申報聯，影印後傳真予恒立恒昌包
    裝材料行，致生損害於恒立恒昌包裝材料行。嗣經台南市稅捐稽徵處發現恆立恆
    昌包裝材料行短繳稅金，經訪查後而獲悉上情。
二、案經台南市稅捐稽徵處訴由台灣台南地方法院檢察署檢察官偵查起訴。
    理  由
一、訊據被告甲○○固承認於右揭時地將應納稅款滯留八千七百零四元，並將稅款收
    據中申報聯之繳交金額欄及台灣銀行台南分行收稅章予以變造等情，惟辯稱：伊
    並沒有侵占，伊還多繳錢，因為稅捐處通知商家短繳營業稅，所以伊就在原來申
    報聯上把三萬五千元改為四萬五千元，把銀行戳章日期改為六月二日，至於為何
    初始會僅繳納三萬元，而不將恆立恆昌包裝材料行開的票全數繳予稅捐處，是因
    為我們算出來的結果認為應納稅款僅為三萬元，所以，才將商家多繳的八千七百
    零四元先予留下，待將來再退還給商家，並非侵占云云。經查：
（一）營業稅申報流程，係商家先收到稅捐處所核發的營業稅稅單，依據該稅單計算
      應納稅額，若有短繳情事，經由稅捐處通知，在一定期限內應繳納而未繳納，
      除原短繳稅金外，尚須繳納罰鍰乙節，業據證人即台南市稅捐稽徵處承辦人員
      黃女珍、丙○○證述明確在卷（參見本院八十九年八月二十一日審判筆錄），
      參酌本件被告甲○○於審理中亦自承：伊本身是學商的，在事務所工作已有六
      、七年了，伊是專業人員，知道什麼錢可以扣，什麼錢不可以扣等語，復徵諸
      本件恆立恆昌包裝材料行之營業稅稅單合計應繳納款項為三萬六千六百二十八
      元，是被告本於專業上之多年經驗，為何計算結果為三萬零九百八十元，與營
      業稅稅單臚列之合計款項誤差達數千元？
（二）次查，被告稱伊會將剩餘之八千七百零四元，再退還予恆立恆昌包裝材料行，
      然被告在第一次繳納稅款三萬零九百八十元時，日期是八十七年六月十二日；
      被告在第二次補繳差額及滯納金時間為八十七年八月五日，二者間隔幾達二個
      月之久，且在被告尚未接獲補繳通知前之過渡期間，卻絲毫未見被告在八十七
      年六月十二日以後，將其所抑留之八千七百零四元製作收據予恆立恆昌包裝行
      ？且亦未見被告有將八千七百零四元退還予恆立恆昌包裝材料行之動作？是衡
      諸常情，一般會計作帳，當首重帳目明確，避免有應退款項未予退還，應收款
      項未予收取之情事，否則，一般商家又何需委託會計事務所專責辦理？是被告
      既非初學者，亦非新來乍到，自無不知簿記之理。是被告辯稱伊並未侵占云云
      ，自不可採。
（三）此外，復有台南市稅捐稽徵處八十九年三月九日八九南市稅電字第二九三四八
      號函覆恆立恆昌包裝材料行營業稅繳款書乙紙、申報書及經變造後之稅款收據
      申報聯各乙紙附卷可稽，本件事證明確，被告右揭犯行，堪以認定，應予依法
      論科。
二、按從事代客繳納稅款之人，業務為計算應納稅額及繳納稅款，業據被告供明在卷
    ，而稅款收據申報聯係完納稅金後，金融銀行交由商家或代辦之會計事務所私人
    收執為憑，性質上為稅捐處開立予納稅人作為已收取稅款之證明，應屬私文書。
    是核被告王廷慈所為，係犯刑法第三百三十六條第二項之業務侵占罪及同法第二
    百十六條之行使刑法第二百十條之變造私文書罪。被告於變造稅款收據收費日期
    及金額欄後，復持以行使，變造之低度行為，應為行使之高度行為所吸收，不另
    論罪；又被告變造稅款收據申報聯之目的在掩飾業務侵占犯行，所犯上開二罪，
    有方法結果之牽連關係，應從一重之業務侵占罪論處。被告所為應係犯刑法第二
    百十條之變造私文書罪，公訴意旨漏未斟酌此點，而認被告係犯同法第二百十一
    條偽造公文書罪，尚有未洽，惟其基本事實同一，本院自應予以審理，並變更其
    起訴法條。爰審酌被告品行、侵害法益之程度、犯後態度等一切情狀，量處如主
    文所示之刑，以示懲儆。末查被告前未曾受有期徒刑以上刑之宣告，有卷附台灣
    高等法院被告全國前案紀錄表乙紙可按，其因一時失慮，致罹刑章，且已將短繳
    金額及滯納金完納，業據恆立恆昌包裝材料行代表人乙○○證述明確在卷，其經
    此起訴審判，當知所警惕，信無再犯之虞，本院認所宣告之刑以暫不執行為當，
    並諭知緩刑三年，以啟自新。至扣案被告變造收費日期及金額欄等內容之稅款收
    據申報聯一紙，係被告所有供其行使變造私文書所用，業據被告供明在卷，爰依
    刑法第三十八條第一項之規定併予宣告沒收。
據上論斷，應依刑事訴訟法第二百九十九條第一項前段、第三百條，刑法第二百十條
、第二百十六條、第三百三十六條第二項、第五十五條、第七十四條第一款，罰金罰
鍰提高標準條例第一條前段，判決如主文。
中    華    民    國      八十九      年    九        月    四        日
                                  臺灣臺南地方法院刑事第三庭
                                      審判長法  官  董武全
                                            法  官  吳孟良
                                            法  官  謝家宜
右正本證明與原本無異。
如不服本判決，應於判決送達後十日內，向本院提出上訴狀。
                                            書記官  魏芝雯
中    華    民    國      八十九      年    九        月    六        日
附錄本件論罪科刑法條：
中華民國刑法第三百三十六條
對於公務上或因公益所持有之物，犯前條第一項之罪者，處一年以上七年以下有期徒
刑，得併科五千元以下罰金。
對於業務上所持有之物，犯前條第一項之罪者，處六月以上五年以下有期徒刑，得併
科三千元以下罰金。
前二項之未遂犯罰之。
中華民國刑法第二百一十條
偽造、變造私文書，足以生損害於公眾或他人者，處五年以下有期徒刑。
中華民國刑法第二百一十六條
行使第二百十條至第二百十五條之文書者，依偽造、變造文書或登載不實事項或使登
載不實事項之規定處斷。


司法院資訊處製作；財團法人民間司法改革基金會備份。
